【裁判字號】    90,家再,5
【裁判日期】    900831
【裁判案由】    離婚
【裁判全文】
臺灣高等法院民事裁定  九十年度家再字第五號
      再審原告  甲○○
      再審被告  乙○○
右當事人間離婚事件，再審原告對於中華民國八十八年一月二十六日本院八十六年度
家上字第四二號第二審確定判決，提起再審之訴，本院裁定如左：
      主    文
再審之訴駁回。
再審訴訟費用由再審原告負擔。
      理    由
一、按再審之訴應於三十日之不變期間內提起；其期間自判決確定時起算，但再審之
    理由知悉在後者，自知悉時起算。又再審之訴應表明遵守不變期間之證據。再審
    之訴之原告如主張其再審理由知悉在後者，應就其事實負舉證之責任。且以有民
    事訴訟法第四百九十六條第一項第一款適用法規顯有錯誤之情形提起再審之訴者
    ，計算其是否逾上開三十日之不變期間，應自判決確定時起算，殊無民事訴訟法
    第五百條第二項但書再審理由知悉在後之適用，此觀同法第五百條第一、二項、
    第五百零一條第一項第四款、最高法院三十年抗字第四四三號及七十年台再字第
    二一二號判例意旨甚明。本件再審原告與再審被告間離婚事件，認本院八十六年
    度家上字第四二號確定判決（下稱確定判決）有民事訴訟法第四百九十六條第一
    項第一、十三款所定之情形因而提起再審之訴。查上述確定判決，經最高法院於
    八十九年三月九日以上訴不合法裁定駁回，旋於同年月二十五日送達再審原告，
    自翌日起，加計在途期間四日，算至同年四月二十八日止即已屆滿三十日。再審
    原告未提出知悉再審理由在後之證據，遲至九十年五月八日始提起再審之訴，顯
    逾三十日之不變期間，其再審之訴自難謂合法。
二、再審原告雖主張其父親吳金進於九十年四月十、十一日始知悉再審被告均未曾帶
    再審原告院外住宿配合醫院治療及再審原告並非四肢癱瘓，兩造離婚之事由係可
    歸責於再審被告所致，並提出台灣省私立台北仁濟院附設仁濟療養院九十年四月
    十日出具再審原告之診斷證明書及同院同年月十一日之病歷摘要，以證明知悉再
    審理由在後云云。然查，民事訴訟法第五百條第二項但書規定「但再審之理由知
    悉在後者，自知悉時起算」，係指再審原告知悉再審理由之時間，與其父親何時
    知悉有再審理由無關，縱再審原告父親知悉再審理由在後，亦與再審原告提出再
    審之不變期間無涉，併此明。
三、爰依民事訴訟法第五百零二條第一項，第九十五條，第七十八條，裁定如主文。
中      華      民      國    九十      年      八      月    三十一    日
                                  民事第十四庭
                                      審判長法  官  張  劍  男
                                            法  官  蘇  芹  英
                                            法  官  蔡  芳  齡
右正本係照原本作成。
如不服本裁定，應於收受送達後十日內向本院提出抗告狀，並應繳納抗告費新台幣四
十五元正。
中      華      民      國    九十      年      九      月      四      日
                                            書記官  蔡  錦  輝


司法院資訊處製作；財團法人民間司法改革基金會備份。
